【裁判字號】    94,訴,1142
【裁判日期】    950120
【裁判案由】    違反稅捐稽徵法等
【裁判全文】
臺灣臺北地方法院刑事判決              94年度訴字第1142號
公  訴  人  臺灣臺北地方法院檢察署檢察官
被      告  甲○○
      （原名李後政）
            乙○○
            丙○○
上列被告等因違反稅捐稽徵法等案件，經檢察官提起公訴（94年
度偵字第12157號），被告等於準備程序為有罪之陳述，本院合
議庭裁定改用簡式審判程序，由受命法官獨任審理，判決如下：
    主      文
甲○○（原名李後政）連續幫助納稅義務人，以詐術逃漏稅捐，
處有期徒刑肆月，如易科罰金以佰元折算壹日；緩刑貳年。
乙○○、丙○○共同連續納稅義務人，以詐術逃漏稅捐，乙○○
處有期徒刑陸月，丙○○處有期徒刑月，如易科罰金均以佰
元折算壹日；均緩刑貳年。
    事實及理由
一、甲○○（原名李後政）係設於臺北市中正區○○○路○段32
    號4樓「李後政律師事務所」之負責人，為從事業務之人，
    李後政律師事務所給付員工之各類所得扣繳暨免扣繳憑單（
    下稱扣繳憑單），乃附隨其業務而製作；乙○○係臺灣高等
    法院檢察署法警，於民國90年11月間起至93年1月底在李後
    政律師事務所兼任助理工作，為納稅義務人。乙○○為避免
    自己在外違法兼職被發覺，乃由甲○○基於幫助納稅義務人
    乙○○逃漏稅捐之概括犯意，並與乙○○共同基於行使業務
    上登載不實文書之概括犯意聯絡，徵得未任職李後政律師事
    務所之妻丙○○同意後，乙○○與丙○○夫妻旋共同基於逃
    漏稅捐之概括犯意聯絡，由丙○○提供國民身分證影本及印
    章予甲○○，甲○○則為丙○○虛列不實薪資，並利用不知
    情會計人員連續將之登載於業務上作成之文書即扣繳繳憑單
    後，先後將扣繳憑單3紙【記載丙○○於90年度領取薪資新
    台幣（下同）17萬元、91年度領取60萬元、92年度領取72
    萬元】交由乙○○收執。乙○○、丙○○二人明知扣繳憑單
    上所載之薪資所得均為不實，仍將該不實薪資填入90年度至
    92年度綜合所得稅結算申報書中，併同上開扣繳憑單，連續
    持向財政部臺灣省北區國稅局新店稽徵所申報個人綜合所得
    稅，致使稅捐稽徵機關依據上開虛偽登載之扣繳憑單進行登
    錄歸戶，足生損害於稅捐稽徵機關對於稅捐稽徵之正確性，
    俟經稅捐機關核計結果，乙○○藉此詐術各逃漏稅捐計
    4,500元、2萬4,781元及3萬1,692元。
二、證據名稱：
  (一)被告甲○○、乙○○、丙○○等之自白。
  (二)90年度至92年度綜合所得稅結算申報書、扣繳憑單（均影本
    ）各3紙。
  (三)財政部臺灣省北區國稅局新店稽徵所94年7月4日北區國稅新
    店二字第0941009253號函、94年10月24日北區國稅新店二字
    第0941016250號函、財政部臺北市國稅局94年11月25日財北
    國稅審二字第0940252314號函。
三、論罪科刑：
  (一)被告甲○○為李後政律師事務所之負責人，其先後將其業務
    上製作內容不實之扣繳憑單持交乙○○，幫助乙○○逃漏稅
    捐，核係犯刑法第216條、第215條之行使業務登載不實文書
    罪、稅捐稽徵法第43條第1項幫助納稅義務人以詐術逃漏稅
    捐罪。
  (二)被告乙○○與丙○○係夫妻關係，於申報綜合所得稅時，依
    所得稅法第15條第1項之規定，納稅義務人之配偶之所得，
    應由納稅義務人合併報繳，是以夫妻之間均須互相提供各自
    之賦稅資料，俾得辦理綜合所得稅之結算申報。核被告乙○○、丙○○二人所為，均係犯稅捐稽徵法第41條納稅義務人
    以詐術逃漏稅捐罪及刑法第216條、第215條之行使業務登載
    不實文書罪。起訴書雖認虛列他人薪資所得填載所得扣繳憑
    單及各類所得扣繳暨免扣繳憑單申報書係違反稅捐稽徵法第
    41條第1項之以其他不正當方法逃漏稅捐罪，惟按明知他人
    並未受僱，卻虛偽登載扣繳憑單及所得稅結算申報書以逃漏
    稅捐，乃係以詐術逃漏稅捐罪，與同條項所謂以其他不正當
    方法逃漏稅捐，係指造作假單據、發票或設置偽帳以逃漏稅
    捐等（參最高法院73年度臺上字第6164號判決）不同，公訴
    人就此所指，容有誤會；又刑法第216條、第215條之行使業
    務上登載不實文書罪之成立，並不以行為人具有從事業務之
    身分為必要。是以行為人不論是否具有從事該項業務之身分
    ，均得與具有該項身分或不具有該項身分之人成立該罪之共
    同正犯，並無援引刑法第31條第1項之規定，而論以共同正
    犯之必要（最高法院91年度台上字第6877號判決意旨參照）
    ，本件被告乙○○、丙○○所犯行使業務上登載不實文書罪
    部分，揆諸上開判決意旨，自無庸再援引刑法第31條第1項
    之規定，論以共同正犯；又被告乙○○雖係擔任台灣高等法
    院檢察署法警工作，但本件在外違法兼職逃漏稅及行使業務
    上登載不實文書之犯行，並非假借職務上之權力、機會或方
    法為之，自毋庸依刑法第134條加重其刑，均併予敘明。
  (三)被告甲○○利用不知情會計人員製作業務登載不實之扣繳憑
    單文書，為間接正犯。被告三人就行使業務登載不實文書罪
    間，另被告乙○○與丙○○二人間就以詐術逃漏稅捐罪間，
    各有犯意聯絡及行為分擔，其中被告丙○○雖非納稅義務人
    身分，但與具有特定身分之納稅義務人即被告乙○○共同犯
    詐欺逃漏稅捐罪，依刑法第31條第1項之規定，仍應論以共
    同正犯。
  (四)被告三人登載不實事項於業務上作成之文書後持之行使，其
    偽造之低度行為，已為其行使之高度行為所吸收，不另論罪
    。被告甲○○、乙○○與丙○○先後三次行使業務登載不實
    文書、被告甲○○多次幫助他人逃漏稅捐之犯行，另被告乙○○與丙○○以詐術逃漏稅捐犯行，均時間緊接，且犯罪構
    成要件相同，顯係各基於概括犯意反覆為之，為連續犯，均
    應各依連續犯之規定論以一罪，並加重其刑。被告甲○○所
    犯上開連續行使業務登載不實文書罪與連續幫助逃漏稅捐罪
    二罪間，被告乙○○、丙○○所犯前述連續行使業務登載不
    實文書罪與連續以詐術逃漏稅捐罪二罪間，各有方法、結果
    之牽連關係，就被告甲○○部分應從一重之連續幫助逃漏稅
    捐罪處斷，就被告乙○○、丙○○部分應從一重之連續以詐
    術逃漏稅捐罪處斷。起訴書雖漏未斟酌被告甲○○幫助他人
    逃漏稅捐犯行，惟此部分犯行與前揭論罪科刑部分有裁判上
    一罪之牽連犯關係，且據公訴人於本院審理中擴張犯罪事實
    如上（見本院95年1月11日審判筆錄），本院自得併予審究
    。
  (五)爰審酌被告三人之素行、智識程度、生活狀況、犯罪動機、
    目的、手段、幫助及逃漏稅捐之數額及對於國家財政所生之
    損害程度及犯罪後坦承犯行配合調查，及公訴人對於科刑意
    見等一切情狀，各量處如主文所示之刑，並均諭知易科罰金
    之折算標準。末查被告三人前未曾受有期徒刑以上刑之宣告
    ，各有臺灣高等法院被告全國前案紀錄表可按，其因一時失
    慮，致罹刑典，經此偵審程序併科刑之判決後，當知警惕，
    信無再犯之虞，本院因認暫不執行其刑為當，爰併均宣告緩
    刑2年，以啟自新。
據上論斷，應依刑事訴訟法第273條之1第1項、第299條第1項前
段，稅捐稽徵法第41條、第43條，刑法第11條前段、第28條、第
56條、第216條、第215條、第31條第1項、第55條、第41條第1項
前段、第74條第1款，罰金罰鍰提高標準條例第2條，判決如主文
。
本案經檢察官方伯勳到庭執行職務
中    華    民    國    95    年    1     月    20    日
                  刑事第十二庭  法  官  胡宏文
以上正本證明與原本無異。
如不服本判決，應於判決送達後10日內，向本院提出上訴狀。
                                書記官  劉穗筠
中    華    民    國    95    年    1    月     23    日
附本案論罪科刑依據之法條：稅捐稽徵法第41條、第43條，刑法
第216條、第215條
稅捐稽徵法第41條
 (逃漏稅捐之處罰)
納稅義務人以詐術或其他不正當方法逃漏稅捐者，處 5 年以下有
期徒刑、拘役或科或併科新台幣 6 萬元以下罰金。
稅捐稽徵法第43條
 (教唆或幫助逃漏稅捐等之處罰)
教唆或幫助犯第 41 條或第 42 條之罪者，處 3 年以下有期徒刑
、拘役或科新台幣 6 萬元以下罰金。
稅務人員、執行業務之律師、會計師或其他合法代理人犯前項之
罪者，加重其刑至二分之一。
稅務稽徵人員違反第 33 條規定者，除觸犯刑法者移送法辦外，
處 1 萬元以上 5 萬元以下罰鍰。
中華民國刑法第216條
(行使偽造變造或登載不實之文書罪)
行使第 210 條至第 215 條之文書者，依偽造、變造文書或登載
不實事項或使登載不實事項之規定處斷。
中華民國刑法第215條
(業務上文書登載不實罪)
從事業務之人，明知為不實之事項，而登載於其業務上作成之文
書，足以生損害於公眾或他人者，處3年以下有期徒刑、拘役或
500元以下罰金。


司法院資訊處製作；財團法人民間司法改革基金會備份。
